【裁判字號】    89,上易,3284
【裁判日期】    890810
【裁判案由】    公共危險
【裁判全文】
臺灣高等法院刑事判決                          八十九年度上易字第三二八四號
    上  訴  人  臺灣板橋地方法院檢察署檢察官
    上  訴  人
    即  被  告  甲○○
    選任辯護人  羅水明
右上訴人因被告公共危險案件，不服臺灣板橋地方法院八十九年度易字第一九五五號
，中華民國八十九年八月十日第一審判決（起訴案號：臺灣板橋地方法院檢察署八十
九年度偵字第五五三七號）提起上訴，本院判決如左：
    主  文
上訴駁回。
    事實及理由
一、本案經本院審理結果，認第一審以上訴人即被告甲○○犯刑法第一百七十三條第
    二項之失火燒燬現供人使用之住宅罪，判處有期徒刑陸月，並諭知易科罰金折算
    之標準為三百元折算一日，認事用法及量刑均無不當，應予維持，並引用第一審
    判決書記載之事實、證據及理由。（如附件）
二、被告上訴意旨略以：（一）被告當日上午七時三十分許離開時，已將抽完之香煙
    用寶特瓶的水澆熄，才放入塑膠垃圾桶，不可能引起火災；（二）告訴人丙○○
    於八時十五分報案，假如煙蒂引起火災，則火災發生時間自更早，不可能在四十
    五分鐘後才發生，足證非被告抽煙之煙灰或煙蒂所引起；（三）消防隊到達現場
    時，煙從二、三樓前方窗戶及三樓樓梯間冒出，發生閃燃現象，火舌立即竄出，
    二、三樓頓成火海，究竟火從二樓或三樓先發生，已頗有疑問；（四）下列四個
    實驗可證煙灰煙蒂不可能使垃圾桶燃燒：１、將點燃之香煙放進內有衛生紙之塑
    膠垃圾桶，香煙燒完，衛生紙僅薰黑，並未引燃；２、將衛生紙點燃後，放入垃
    圾桶，衛生紙全部燒掉，但垃圾桶仍未引燃；３、將很多衛生紙點燃放進垃圾桶
    ，則垃圾桶引起燃燒，其燃燒係從最下面包括底部燃燒，然後向上方燃燒，最後
    全部燒完，而本案垃圾桶只剩底部；４、將很多紙張放在垃圾桶外面，點燃紙張
    使燒向垃圾桶，將整個垃圾桶燒完，並無楊博丞所供呈現Ｖ字型燃燒痕跡，足證
    其證言不可採云云。
三、檢察官上訴意旨略以：被告失火燒燬告訴人房屋後，仍飾詞狡賴，拒不賠償，原
    審量刑過輕等情。
四、經查：
（一）本案火災經台北縣消防局調查結果認為：「（一）起火戶研判：１、該址三樓
後方廚房受輕微燃燒及碳化且上方天花板仍殘留木條。２、經現場勘查三樓其
      內部隔間木板裝潢燃燒後情形以靠樓梯附近處所燒失、碳化較為嚴重，愈靠前
      後兩側愈趨輕微。３、觀察該址三樓天花板燃燒後情形，以樓梯附近較為嚴重
      ，水泥已剝落愈往前後兩側處所愈趨輕微。４、觀察該址三樓燃燒後情形均顯
      示樓梯附近較為嚴重且內部物品殘留情形及木板隔間燒失情形亦以靠樓梯附近
      較嚴重，在比較客廳神龕左右兩側燃燒後情形亦以靠樓梯出入口方向較左側嚴
      重。５、經現場勘查三樓樓梯內外兩側木板燒失碳化情形後發現內側（靠三樓
      客廳）裝潢木板仍有少許殘留，而外側未殘留木板；再比較內外兩側碳化情形
      以外側較內側嚴重且木條鐵丁殘留以內側較外側多。６、觀察二樓往三樓樓梯
      牆壁受熱後變色情形以下方較上方嚴重，上方水泥漆仍殘留些許而下方顯已燒
      失。７、本案經現場勘查研判，火勢由二樓延樓梯間向上方樓層竄燒，經現場
      消防隊佈線時玻璃破裂大量空氣進入後產生閃燃現象，隨即現場陷入一片火海
      。故本案之起火戶為台北縣新莊市○○街十一號二樓。」有火災原因調查報告
      書在卷可稽，是以延燒方向可明確判斷起火戶為被告住處，核與告訴人丙○○
      於警訊指證稱：「我當聞到味道打開窗戶，發現二樓失火，我急忙跑到二樓，
      發現甲○○的房間失火，就跑到樓下報案。」等語情節相符（見偵卷第十頁）
      。再依前開調查報告書載稱：「（二）起火處研判：．．．．．．５、現場勘
      查起火戶前方臥室靠走道裝潢木條燃燒後情形，愈往前方燒失、碳化愈嚴重，
      且比較其木條內外兩側燃燒情形發現外側木板尚有殘留顯示火勢由臥室內往外
      側燃燒。６、經現場勘查起火戶前方臥室內床舖燃燒後情形，以床舖靠走道燒
      失碳化較嚴重，且其床頭櫃亦以靠走道燒失、碳化愈嚴重。７、再比較天花板
      燒失情形亦以床舖旁上方較嚴重。８、經現場勘查研判本案起火處為新莊市○○街十一號二樓前方臥室內床舖旁走道附近處所最先起火燃燒，火勢並向周圍
      延燒。」，是以延燒方向可明確判斷自被告臥室內床舖旁走道附近處所最先起
      火燃燒。又依前開調查報告書所載：「（三）起火原因研判：１、危險物品、
      化工原料引 (自)燃可能性之研判：經現場檢視勘查起火處所附近並未發現任
      何危險物品及化工原料置放其內，故可排除上述物品引（自）燃之可能性。２
   、電氣因素引燃可能性之研判：現場觀察檢視最先起火處所附近並未發現造成
      本火災之電氣短石熔痕，故可排除因電氣因素引燃之可能性。３、綜合上述研
      判：現場勘查起火處附近處所未發現電氣短路熔痕，亦未發現危險物品及其容
      器置放其內，且門窗為關閉狀故以外人侵入縱火之可能性較小；據起火處承租
      人甲○○談話筆錄供稱本身有吸煙之習慣且屋內並未置放煙灰缸，平時將菸蒂
      熄滅後放於垃圾桶內，經現場勘查發現垃圾桶已燒失殆盡，故本案起火原因應
      以遺留火種（煙蒂．．．．．．）可能性較大。」故火種起自垃圾桶應堪認定
      。按被告故意丟其他火種入垃圾桶之可能性不大，應非蓄意縱火，被告既於上
      班前吸煙，起火點復係來自垃圾桶，自與其吸煙有因果關係，其所辯伊當日上
      午七時三十分許離開時，已將抽完之香煙用寶特瓶的水澆熄，才放入塑膠垃圾
      桶，不可能引起火災；告訴人丙○○於八時十五分報案，假如煙蒂引起火災，
      則火災發生時間自更早，不可能在四十五分鐘後才發生，足證非被告抽煙之煙
      灰或煙蒂所引起云云，均與自垃圾桶開始失火之事實不符，且以開始失火至丙○○發現火災，間隔四十五分鐘，亦難謂不合情理，所辯俱無可採。證人楊博
      丞於原審證稱：「我去現場查看，該垃圾桶剩下底部，其餘均燃燒殆盡，可見
      起火點是在垃圾桶，如從別處起火，垃圾桶不會只剩下底部，它會呈Ｖ字形燃
      燒痕跡，我們去現場，沒有外人侵入的痕跡，也不是電線走火。」等語（見原
      審卷第三十七頁至三十八頁），亦認起火點係在垃圾桶。按證人楊博丞既親臨
      現場，其所稱：「該垃圾桶剩下底部，其餘均燃燒殆盡。」等語，自堪採信。
      前開報告泛稱：「垃圾桶已燒失殆盡」，係未詳述細節之遣詞用字，非可認與
      證人之證詞間有矛盾。
（二）被告所作前開實驗，固據提出照片多幀為證。惟查前開實驗，垃圾桶內所放物
      品僅有紙張，且數量不多，又在桶內引燃者，均係在接近桶底處引燃，在桶外
      引燃者，復係將紙張圍繞該桶底周邊。其燃燒結果，自然先將桶底燒掉，致無
      從印證證人楊博丞之證言。況前開實驗不足據以推翻前開鑑定報告之結論。
（三）被告並無前科，因過失而犯本案，且原判決量刑時已審酌被告犯後飾詞卸責，
      及未與告訴人達成和解等一切情狀，而量處被告有期徒刑陸月，並諭知易科罰
      金之折算標準，其量刑尚稱平允。
（四）綜上而論，被告與檢察官之上訴，非有理由，應予駁回。
據上論結，應依刑事訴訟法第三百七十三條、第三百六十八條判決如主文。
本案經檢察官張啟彬到庭執行職務。
中    華     民     國      八十九      年      十      月    二十五    日
                            臺灣高等法院刑事第二十四庭
                                審判長法  官  陳  貽  男
                                      法  官  陳  憲  裕
                                      法  官  聶  齊  桓
右正本證明與原本無異。
不得上訴。
                                      書記官  陳  思  云
中    華     民     國      八十九      年      十      月    二十五    日
（附件）
臺灣板橋地方法院刑事判決                       八十九年度易字第一九五五號
    公  訴  人  臺灣板橋地方法院檢察署檢察官
    被      告  甲○○  男  二十五歲（民國○○○年○月○○日生）
                        身分證統一編號：Ｚ000000000號
                        住雲林縣北港鎮草湖里西湖四號
                        居嘉義縣六腳鄉崙陽村一二○之七號
居臺北縣三重市○○○街二十五號
右列被告因公共危險案件，經檢察官提起公訴（八十九年度偵字第五五三七號），本
院判決如左：
    主  文
甲○○失火燒燬現供人使用之住宅，處有期徒刑陸月，如易科罰金，以參佰元折算壹
日。
    事  實
一、甲○○向乙○○租用坐落臺北縣新莊市○○街十一號二樓之房屋，本應注意在室
    內抽煙時之煙灰餘燼處理，依其智識、能力又無不能注意之情形，竟疏未注意，
    致於民國八十八年十一月十六日晚上十一時許與翌日十一月十七日上午七時三十
    分許，在上址租屋處吸煙，應注意、能注意吸煙時應將煙灰放在煙灰缸裡，如將
    煙灰放在裡面有衛生紙、紙屑之垃圾桶裡，煙灰將使上開衛生紙、紙屑燃燒起來
    ，而有釀成火災之可能，詎竟疏未注意致吸煙時未使用煙灰缸而將煙灰彈入裡面
    有衛生紙、紙屑之垃圾桶裡，以致餘燼點燃垃圾桶內易燃物品而燒燬二樓，並延
    燒至丙○○向乙○○租用之同址三樓及屋內傢俱用品。
二、案經乙○○、丙○○告訴臺北縣警察局新莊分局報告臺灣板橋地方法院檢察署檢
    察官偵查起訴。
    理  由
一、訊據被告甲○○固坦承向乙○○租用上址房屋，上址房屋除渠之外尚住有同事張
    志明，然張志明於火災前幾天已因出差而不在該屋，且渠於右開時地吸煙，未使
    用煙灰缸而將煙灰直接彈進內裝有衛生紙、紙屑之垃圾桶裡，然矢口否認有何上
    開失火之犯行，辯稱：「我抽完煙後會用寶特瓶內的水將煙熄滅。我會將煙灰放
    進垃圾桶，垃圾桶裡面也有其他廢棄物（如衛生紙及紙屑），我認為火災不是我
    引起，因為我有將煙熄滅。」云云。惟查：
（一）訊之告訴人丙○○到庭具結證稱：「（敘述火災經過？）我是向告訴人乙○○
    租屋新莊市○○街十一號三樓，被告是租同址二樓，八十八年十一月十七日上午
    七、八時許，我發現有煙上來，不太好呼吸，我就趕快逃下去，並且去報警，我
    發現煙是從二樓第一個房間竄出來。」等語，而告訴人丙○○所敘述之煙竄出來
    之位置－上址二樓第一個房間，該房間正是被告所住之處，亦據被告坦認在卷（
    均見本院八十九年七月三日訊問筆錄）。足徵本件火災之起火點是被告所居住之
    房間，當無疑義。
（二）本件經臺北縣消防局人員至現場履勘對火災發生原因研判為：現場勘查起火處
    附近處所未發現電氣短路熔痕，亦未發現危險物品及其容器置放其內，且門窗為
    關閉狀故以外人侵入縱火之可能性較小；據起火處承租人甲○○談話筆錄供稱本
    身有吸煙之習慣且屋內並未放置煙灰缸，僅將煙蒂熄滅後放於垃圾桶內，經現場
    勘查發現垃圾桶已燒失殆盡，故本案起火原因應以遺留火種（煙蒂）可能性較大
    ，此有卷附該局火災原因調查報告書可稽（見偵查卷第十六至四十五頁）。參以
    ，訊之證人即曾至上址查勘現場之臺北縣消防局隊員楊博丞亦到庭具結證稱：「
    （如煙灰放在垃圾桶裡，而垃圾桶內有紙屑或衛生紙是否會燃燒？本件的起火點
    為何是被告所住的臥室內的垃圾桶？）如煙灰放在垃圾桶裡，而垃圾桶內有紙屑
    或衛生紙就很有可能會燃燒。本件的起火點之所以是偵卷十八頁後面、十三頁所
    示之二樓臥室垃圾桶，是因我去現場查看，該垃圾桶剩下底部，其餘均燃燒殆盡
    ，可見起火點是在垃圾桶，如從別處起火，垃圾桶不會只剩下底部，它會呈Ｖ字
    形燃燒痕跡，我們去現場看，沒有外人侵入的痕跡，也不是電線走火。」等語（
    見本院八十九年七月二十七日審判筆錄）。再經本院提示偵查卷第十八頁、十三
    頁火災調查報告書所示之起火點予被告核閱，並問及上開偵查卷十八頁橢圓形的
    陰影起火點及十三頁的照片是否就是渠之臥室？被告答以：「是的」（見本院八
    十九年七月二十七日審判筆錄）。益徵被告既將煙灰彈進內有衛生紙、紙屑之垃
    圾桶裡，本極有燃燒之可能，且經臺北縣消防局人員至火災現場查看之結果，亦
    發現本件火災之起火點是在被告所居住臥室之垃圾桶，已如前述，故本件之起火
    點是在被告所居臥室之垃圾桶內，堪以認定。而起火點在該垃圾桶之原因，即係
    被告未將煙灰放在煙灰缸裡，隨意將煙灰彈進該垃圾桶所致。被告雖辯稱渠均有
    用水將煙灰澆熄云云，然本件火災之起火點既係在被告所居臥室之垃圾桶內，而
    斯時該處僅有被告一人居住，且被告供稱渠會將煙灰彈進該垃圾桶，則起火點之
    所以是在於該垃圾桶即係被告所彈之煙灰與放在裡面之衛生紙、紙屑氧化然燒所
    致，被告前開辯稱渠均有用水將煙灰澆熄，故本件火災不是渠造成的云云，顯係
    卸責之詞，不足採信。
（三）按被告在該處租屋，復有吸煙習慣，本應注意吸煙後煙灰及煙蒂之妥善處理並
    將其確實熄滅，依其智識、能力又無不能注意之情形，竟疏未注意，而將煙灰彈
    進內有衛生紙、紙屑之垃圾桶裡，致引起火災，是被告顯有過失。且因被告之過
    失行為，致上開供人使用之住宅失火燒燬，其間具有相當因果關係甚明。
綜上諸情參互以析，被告所辯，無非事後畏罪卸責之虛詞，本案事證明確，被告犯行
堪以認定，應予依法論科。
二、核被告所為，係犯刑法第一百七十三條第二項之失火燒燬現供人使用之住宅罪。
    爰審酌被告之品行、生活狀況、智識程度、犯罪所生之損害，犯後飾詞卸責、未
    與告訴人達成和解等一切情狀，量處如主文所示之刑，並諭知易科罰金之折算標
    準，以資懲儆。
據上論斷，應依刑事訴訟法第二百九十九條第一項前段，刑法第一百七十三條第二項
、第四十一條，罰金罰鍰提高標準條例第一條前段、第二條，判決如主文。
本案經檢察官張慶林到庭執行職務。
中      華      民      國    八十九    年      八      月      十      日
                                      臺灣板橋地方法院刑事第四庭
                                          法  官  許必奇
右正本證明與原本無異。
如不服本判決，應於判決送達後十日內向本院提出上訴狀 (應附繕本) ，上訴於臺灣
高等法院。
                                          書記官  高玉彬
中      華      民      國    八十九    年      八      月      十五    日
附錄：刑法第一百七十三條第二項。
刑法第一百七十三條
放火燒燬現供人使用之住宅或現有人所在之建築物、礦坑、火車、電車或其他供水、
陸、空公眾運輸之舟、車、航空機者，處無期徒刑或七年以上有期徒刑。
失火燒燬前項之物者，處一年以下有期徒刑、拘役或五百元以下罰金。
第一項之未遂犯，罰之。
預備犯第一項之罪者，處以年以下有期徒刑、拘役或三百元以下罰金。


司法院資訊處製作；財團法人民間司法改革基金會備份。
